【裁判字號】    89,台上,7435
【裁判日期】    891207
【裁判案由】    誣告
【裁判全文】
最高法院刑事判決                              八十九年度台上字第七四三五號
    上訴人  林 瑞 和
    被  告  丙 ○ ○
            丁○○○
            乙 ○ ○
            戊 ○ ○
            甲 ○ ○
右上訴人因自訴被告等誣告案件，不服台灣高等法院高雄分院中華民國八十九年九月
二十日第二審判決（八十九年度上訴字第九九三號，自訴案號：台灣高雄地方法院八
十八年度自字第五四○號），提起上訴，本院判決如左：
    主  文
上訴駁回。
    理  由
本件原判決以上訴人林瑞和之自訴意旨略稱：被告丙○○、丁○○○、乙○○、戊○
○、甲○○等人，意圖使上訴人受刑事處分，於民國八十八年三月十四日向法務部調
查局南部地區機動工作組（下稱南機組）人員誣指上訴人在八十五年十二月底某日，
在仁福村活動中心後方沈佐銘非法掩埋場傾倒有害事業廢棄物，遭村民被告丙○○等
人阻止，上訴人竟夥同沈佐銘帶不詳姓名者三至四名，恐嚇被告等人，致被告等人不
敢阻擋；又誣指上訴人於八十七年十月間因上訴人所經營之運泰公司在仁福村興建一
般事業廢棄物掩埋場，遭村民抗爭阻止，竟自八十七年十月某日起至八十八年一月某
日，分別率領七、八名不詳姓名者多人，分乘車輛進入村內向抗爭之村民陳天水等人
恐嚇謂：將放火燒掉擋路之車輛及燒死村民，且拿出裝有不明液體之寶特瓶做放火打
人之狀計七、八次，案經南機組移送檢察官偵辦，並依刑法第三百零五條之罪將自訴
人起訴，並於八十八年五月十九日移送法院審理（八十八年度訴字第九八○號）等情
，因認被告丙○○等五人犯有刑法第一百六十九條誣告罪嫌。但訊據被告等五人均堅
決否認有前揭犯行，均辯稱：其等從未指訴上訴人於八十五年十二月底有在仁福村活
動中心後方附近有施加恐嚇犯行，至於八十七年十月間上訴人確有分率七、八人施加
恐嚇多次，被告等所述非憑空捏造，自與誣告之構成要件不符，其等純屬冤枉等語。
經查被告丙○○、丁○○○、乙○○、戊○○、甲○○於八十八年三月十四日，在南
機組訊問中均供明：八十五年底沈佐銘在仁福村活動中心後方非法掩埋場附近傾倒有
害廢棄物，經村民阻止時曾出言恐嚇被告等人，當時上訴人雖在場，但未曾出言恐嚇
等語（詳八十八年度偵字第一二六四五號影印卷第八十七、九十二、九十七、一○二
、一二五頁）。而上訴人於八十七年十月間至八十八年一月間止，因其所經營之運泰
公司在仁福村水源處興建廢棄物掩埋場，遭村民阻止，確有多次率眾向抗爭之村民陳
天水等人恐嚇等情，並據被害人陳天水、黃富源、兵蔡秋香、穆和清、朱興供證明確
，並經原審判刑確定，有原審八十九年度上訴字第二二一號判決影本足憑。顯見被告
等並無誣告之犯行。至第一審法院調閱蔡金鐘、陳順連、陳永青等人之警訊筆錄，述
明雙方爭執地點係位於仁武鄉仁福村活動中心後方，然被告等五人並未於南機組調查
時誣指上訴人有恐嚇之行為，是蔡金鐘、陳順連、陳永青之筆錄並不能作為被告等五
人不利之證據。又上訴人違法傾倒廢棄物引發之抗爭，始自八十五年間，一直到八十
七年為止，村民抗爭多次，警方之錄影蒐證，並無法涵蓋所有場面；且警方蒐證時，
上訴人自不可能有何非法之行為，是上訴人要求勘驗高雄縣警察局仁武分局之蒐證錄
影帶，亦無必要。上訴人另於原審審理中，聲請調閱原審八十九年度上訴字第二二一
號卷，傳喚仁武派出所主管及刑事組蒐證人員、證人張啟泰、黃國賢，並向台灣高雄
地方法院檢察署調閱上訴人及蒙義輝向仁武分局刑事組告訴陳天水等五人妨害自由案
警卷及相關證物，勘驗上訴人所提出之錄影帶，均不足採為被告等不利之證據，核無
必要。綜上所述，被告等所辯，尚可徵信，此外又無其他證據，足以證明被告等有誣
告之犯行，犯罪自屬不能證明，因認第一審諭知被告等無罪，為無不合，予以維持，
駁回上訴人在第二審之上訴，經核於法尚無不合。上訴人上訴意旨略稱：被告等人雖
未言明上訴人於八十五年十二月間有施加恐嚇，但指明上訴人在場，且沈佐銘事事
與上訴人商量，上訴人應係傾倒毒物之主使人。乃檢察官據以提起公訴，難謂被告等
無誣告之情。又丁○○○、丙○○、戊○○於原審八十九年度上訴字第二二一號審理
中或證稱：上訴人未到現場，或謂其不認識上訴人等語，上訴人既不在場，被告等人
於調查中言明上訴人在場，顯屬誣告。至於八十七至八十八年間之恐嚇犯行，證人
范姜群證稱：我有去抗爭，但沒有看到有人拿寶特瓶，也沒有聽到要燒死村民，證人
陳天水證稱：有人說寶特瓶裝不明液體要放火，但未聽說要燒死村民，上訴人於八十
九年八月二十八日所檢呈抗爭現場照片及警方之蒐證影帶均顯示乙○○、丁○○○、
甲○○並未參與八十八年一月三日及同月五日之村民抗爭活動，仁武派出所之主管在
場維持秩序，知之甚詳。上訴人曾請求傳訊仁武派出所主管並勘驗錄影帶，原審未加
調查，亦未說明不予調查之理由，自有調查職責未盡及理由不備之違法等語。查原判
決依憑相關證據，資以認定被告等無誣告之犯行，已無不合。又證據之取捨，屬於事
實審法院之職權，其取捨苟不違背經驗法則或論理法則，即不容其任意指為違法。查
上訴人傾倒廢棄物引發抗爭，始自八十五年延續至八十七年，村民多番抗爭，警方蒐
證錄影無法涵蓋抗爭之各角落，且警方蒐證時，上訴人不可能有何非法之行為，上訴
人託人拍攝之照片，不可能攝取不利於上訴人之畫面，而仁武派出所主管在場維持秩
序，面對眾人，非必注意上訴人之舉止，是該等事證未必能採為上訴人有利之證據，
原判決已於理由中詳加說明其取捨判斷之理由，難謂有理由不備或調查未盡之違法。
至於被告丙○○等人事後雖證稱：八十五年間之抗爭行動未發現上訴人在場，核與調
查中所供：上訴人在場，但未出言恐嚇之內容不符，但上開相互齟齬之證言，尚不足
證明被告等應負誣告刑責，原判決殊無所指調查職責未盡、採證違法或理由不備之情
形存在。上訴人之上訴，非有理由，應予駁回。
據上論結，應依刑事訴訟法第三百九十六條第一項，判決如主文。
中      華      民      國    八十九    年     十二     月      七      日
                              最高法院刑事第十庭
                                  審判長法官  莊  登  照
                                        法官  洪  明  輝
                                        法官  蔡  清  遊
                                        法官  黃  一  鑫
                                        法官  林  秀  夫
      右正本證明與原本無異
                                              書  記  官
中      華      民      國    八十九    年     十二     月     十六     日


司法院資訊處製作；財團法人民間司法改革基金會備份。
